【裁判字號】    95,交上訴,21
【裁判日期】    950714
【裁判案由】    過失致死
【裁判全文】
臺灣高等法院刑事判決                95年度交上訴字第21號
上  訴  人  臺灣板橋地方法院檢察署檢察官
上  訴  人
即  被  告  丙○○
選任辯護人  王志哲律師
被      告  乙○○
上列上訴人因被告過失致死案件，不服臺灣板橋地方法院九十四
年度交訴字第六六號，中華民國九十五年一月十三日第一審判決
（起訴案號：臺灣板橋地方法院檢察署九十四年度偵字第四九四
二號），提起上訴，本院判決如下：
    主  文
原判決撤銷。
乙○○因過失致人於死，處有期徒刑捌月，緩刑肆年。
丙○○從事業務之人，因業務上之過失致人於死，處有期徒刑陸
月，如易科罰金，以參佰元折算壹日，緩刑貳年。
    事  實
一、乙○○前於民國八十二年間因違反槍砲彈藥刀械管制條例案
    件，經法院判處有期徒刑五月，緩刑二年確定，緩刑期滿未
    經撤銷（不構成累犯）；丙○○任職於臺北縣政府消防局泰
    山分隊，負責駕駛救護車從事緊急救護工作，係從事駕駛業
    務之人。
二、乙○○於九十四年三月十七日上午，駕駛車牌號碼為八Ｕ─
    ○三二六號自用小客車，沿臺北縣泰山鄉○○路○段南向（
    由臺北縣三重市方向往桃園縣龜山鄉方向）行駛，於同日上
    午六時三分許行經該路段與台麗街交岔路口時，適有游文纘
    騎乘車牌號碼為ＦＣＴ─二○九號重型機車沿台麗街西向行
    駛亦至同一交岔路口。乙○○原應注意該處速限為時速六十
    公里，不得超速行駛，且交岔路口係行車交會之處，極易發
    生交通事故，不論有無設置行車管制號誌，駕駛人行至交岔
    路口時均應注意車前狀況，以隨時採取必要安全措施；而當
    時天候晴，為日間有自然光線，路面係柏油鋪面且乾燥無缺
    陷或障礙物，視距良好，並無不能為上開注意之情事。詎其
    仍未注意車前狀況而冒然直行，並以高於時速七十公里之速
    度行駛，於即將越過停止線進入交岔路口之際，乍見游文纘
    之機車自左方駛來，雖立即煞車，然仍因車速過快而不及煞
    停，其所駕車輛之車頭正面撞及游文纘所駕機車右側，致游
    文纘人車倒地，受有兩側下胸上腹部擦挫傷（右：十四乘九
    公分，左：十五乘七公分及中央延展痕）、右膝擦挫傷有網
    狀痕（十六乘五公分）、左大腿前側、左膝、左小腿前側、
    左腳趾、左肩、右前臂及手掌背擦挫傷、背部兩側併刮痕（
    二十一乘十公分）、右下肢小腿外側撕裂傷（十四乘十一公
    分）、左側腰際刮痕、骨折（肋骨左側七、八外側、右側六
    至七外側及第十二胸椎）、肝臟外傷（裂傷）右後葉、蜘蛛
    膜下腔出血、小腦及右枕部皮下出血、全身性器官失血致後
    腹腔出血及兩側血胸等傷害，而處於瀕死狀態。
三、游文纘因受上開撞擊，倒躺於中山路二段外側距台麗街口七
    點八公尺處之快慢車道分道線旁。丙○○經臺北縣政府警察
    局勤務指揮中心指示而得知上開事故發生後，立即駕駛車牌
    號碼三Ｔ─八六五○號救護車搭載助手朱育正，沿臺北縣泰
    山鄉○○街東向行駛前往上址執行救護職務，於同日六時九
    分許由台麗街右轉中山路二段時，其原應注意車前狀況以準
    備隨時採取必要之安全措施，而當時現場狀況己如前述，並
    無不能注意之情事，詎於右轉彎時竟疏於為上開注意，致所
    駕救護車甫完成右轉之時，該車右前輪輾壓因前揭事故而倒
    在中山路二段外側之游文纘之左肩、頸處，致其復受有左頸
    刮痕（八乘二公分）及皮下氣踵、左側鎖骨骨折、左側第一
    肋骨後側骨折及第六頸椎骨折等傷害，游文纘因處於瀕死狀
    態再受上開傷害，而立即導致神經出血性休克而死亡。
四、案經乙○○肇事後，即於同日六時三分許以所攜帶門號為0
    000000000號之行動電話向臺北縣政府警察局勤務
    指揮中心報案，並於有偵查犯罪職權之機關尚不知何人為肇
    事者前，即向據報到場處理之員警坦承其為肇事人而自首接
    受調查裁判；並經游文纘之配偶甲○○訴由臺北縣政府警察
    局新莊分局報告臺灣板橋地方法院檢察署檢察官偵查起訴。
    理  由
一、訊據被告乙○○對於上揭犯罪事實供承不諱；被告丙○○則
    矢口否認有何過失致死犯行，辯稱：伊不確定有無壓到游文
    鑽云云。經查：
  (一)被告乙○○於九十四年三月十七日上午，駕駛車牌號碼為八
    Ｕ─○三二六號自用小客車，沿臺北縣泰山鄉○○路○段南
    向（由臺北縣三重市方向往桃園縣龜山鄉方向）行駛，於同
    日上午六時三分許，行經該路段與台麗街交岔路口時，適有
    被害人游文纘騎乘車牌號碼為ＦＣＴ─二○九號重型機車沿
    台麗街行駛亦至同一交岔路口；乙○○未注意該處速限為時
    速六十公里，復未注意車前狀況而冒然直行，並以高於時速
    七十公里之速度行駛，於即將越過停止線進入交岔路口之際
    ，乍見被害人之機車自左方駛來，雖立即煞車，然仍因車速
    過快而不及煞停，其所駕車輛之車頭撞及游文纘所駕機車右
    側，致被害人因而人車倒地等情，迭據被告乙○○於偵查、
    原審及本院供認不諱（詳相字卷第三一頁反面、原審卷第二
    二頁、第一四五頁、本院卷第七九頁反面），並有卷附道路
    交通事故調查報告表、道路交通事故調查報告表（一）、（
    二）、現場及車輛相片等在卷可佐（見偵字卷第十七至十九
    頁、二五至三二頁）。
  (二)被告乙○○所駕車輛遺於現場之煞車痕可分為兩段，前段始
    自該交岔路口北側行人穿越道前之中山路二段南向車道之內
    側第一車道，終至該行人穿越道後相對於台麗街西向車道之
    位置，長度為四點五公尺，後段則再自該處偏西延伸至該交
    岔路口南方中山路二段之內側第二車道，長度為二十七公尺
    ，此有上開道路交通事故調查報告表（見偵字卷第十七頁）
    及現場相片（見偵字卷第二五頁）在卷可考。又被告乙○○
    所駕車輛遺於現場之煞車痕長達三十一點五公尺（前段為四
    點五公尺，後段為二十七公尺），且其車輛尚在該煞車痕終
    點後約四、五公尺處始為停止，而被害人機車最後倒臥之位
    置則在被告乙○○之車輛停止處西南方約七公尺之人行道上
    ，此有上開道路交通事故調查報告表及現場相片可據。
  (三)被害人所乘機車右側車殼各處均發現有明顯擦地痕遺留，且
    該機車右後車殼底部撞失，腳踏板右側撞凹，車籃右側凹陷
    ；另被告乙○○所駕自用小客車車頭嚴重變形，車頭底部保
    險桿撞失，左拖車桿向外側突起，經臺北縣政府警察局刑警
    隊鑑識組以該二部車輛實際模擬碰撞情形，該二車輛上開損
    害情形與被害人機車右側遭被告乙○○之自用小客車車頭正
    面碰撞所能呈現之物理型態吻合，此有卷附臺北縣政府警察
    局九十四年五月十九日北縣警刑字第○九四○○六八三七一
    號函附現場勘驗報告與相片可參（見偵字卷第四六至八三頁
    ）。
  (四)被害人因受上開撞擊，倒躺於中山路二段外側距台麗街口七
    點八公尺處之快慢車道分道線旁，被告丙○○經臺北縣政府
    警察局勤務指揮中心指示得知上開事故發生後，立即駕駛車
    牌號碼三Ｔ─八六五○號救護車搭載助手朱育正，沿臺北縣
    泰山鄉○○街東向行駛前往上址執行救護職務，於同日六時
    九分許，由台麗街右轉中山路二段停車後，下車檢查被害人
    發現已無生命跡象等情，業據被告丙○○供陳在卷（詳相字
    卷第三四頁），核與證人朱育正之證述相符（詳相字卷第三
    四至三五頁），並有臺北縣政府消防局救護紀錄表在卷可佐
    （見相字卷第八四頁）。
  (五)證人即坐在救護車右前座之朱育正，於原審證稱救護車轉過
    來時伊看到仰躺路面之被害人，乃立即告知被告丙○○停車
    ，此時警員亦示意停車，伊在位置上可感覺車輛有點上升爬
    坡之後又滑下來的感覺，下車之後檢視被害人已無生命跡象
    等語（詳原審卷第一三一至一三三頁）。證人林慧達即當時
    首先到場處理之員警於原審證稱：當時見救護車轉過來，車
    輪快壓到被害人左肩，乃立即上前以手勢示意救護車後退，
    而救護車後退時看見被害人左肩稍微震動一下等語（詳原審
    卷第一一七至一一八頁）。證人即當時在場之蕭文政，於偵
    查中證稱看到救護車從被害人所躺的地方後退，被害人的身
    體有晃動等語（詳相字第四二頁）。證人即當時亦在場之陳
    西泉，於偵查中證陳當時被害人之身體有晃動，救護車有後
    退等語（詳相字卷第四三頁）。被告丙○○於原審亦坦承當
    時感覺車子有異樣，車子有稍微震動一下，乃立即停車並倒
    車，下車始見倒躺路面之被害人等情（詳原審卷第二三頁、
    一四四頁）。
  (六)依救護車到達前後所攝相片比對，被害人於現場仰躺之角度
    在救護車到達前後並非相同，其頭部於救護車到達前係位於
    快慢車道分道線之內側，救護車到達後則位於該分道線上，
    此有現場照片可稽（見偵字卷第一一○頁及第一一五頁之相
    片）。再證人朱育男於原審亦證稱剛下車所見被害人身體之
    位置與偵查卷第一一五頁相片所示相同，且在將被害人抬上
    擔架前並未移動過被害人之身體等語（詳原審卷第一三八頁
    ）。又觀諸被害人倒地仰臥處周遭並無任何車輛碎片、散落
    物或其他任何物品，此有現場照片可憑（見偵字卷第一一○
    頁）。
  (七)被害人於同日六時二十七分送達新泰綜合醫院，該院判定被
    害人到院前已無生命跡象，經施以急救一個多小時仍無生命
    跡象，此有臺北縣政府消防局救護紀錄表、新泰綜合醫院就
    診摘要表在卷可據（見相字卷第八三頁、八四頁）。再被害
    人屍體經臺灣板橋地方法院檢察署檢察官會同法務部法醫研
    究所於九十四年三月二十一日相驗鑑定結果，有兩側下胸上
    腹部擦挫傷（右：十四乘九公分，左：十五乘七公分及中央
    延展痕）、右膝擦挫傷有網狀痕（十六乘五公分）、左大腿
    前側、左膝、左小腿前側、左腳趾、左肩、右前臂及手掌背
    擦挫傷、背部兩側併刮痕（二十一乘十公分）、右下肢小腿
    外側撕裂傷（十四乘十一公分）、左側腰際刮痕、骨折（肋
    骨左側七、八外側、右側六至七外側、第十二胸椎、左側鎖
    骨、左側第一肋骨後側及第六頸椎）、肝臟外傷（裂傷）右
    後葉、蜘蛛膜下腔出血、小腦及右枕部皮下出血、全身性器
    官失血致後腹腔出血及兩側血胸、左頸刮痕（八乘二公分）
    及皮下氣踵等傷害，認定係因被害人右側遭撞擊彈跳於地造
    成第十二胸椎骨折、後腹腔出血及兩側血胸，再因左側遭半
    壓造成第六頸椎骨折導致神經出血性休克而死亡，此有臺灣
    板橋地方法院檢察署相驗筆錄、相驗屍體證明書、驗斷書、
    被害人相驗相片及法務部法醫研究所（九四）醫鑑字第○四
    七八號鑑定書可考（見相字卷第六五至七二頁、一０九至一
    一一頁）。又所謂「瀕死狀態」，乃是根據推論於右側彈地
    造成胸腹腔出血，相對於左側半壓的出血量較少而判定，至
    於若僅有胸椎骨折及胸腹腔出血而無第六頸椎骨折，或僅有
    第六頸椎骨折而無胸椎骨折及胸腹腔出血，亦均可造成死亡
    ，惟需時多久始生死亡結果則無法推論，蓋此因有無移動、
    有無施救等不同狀況而有異，但均不會立即死亡；本案無法
    將兩件原因切割而論，因原本即係連續性發生的一件事情，
    不能用分割事件來論直接死因，此亦有法務部法醫研究所九
    十四年九月二十六日法醫理字第○九四○○○三八五九號函
    可參（見原審卷第四七頁）。
  (八)被告乙○○肇事後，即於同日六時三分許以所攜帶門號為0
    000000000號之行動電話向臺北縣政府警察局勤務
    指揮中心報案，並於有偵查犯罪職權之機關尚不知何人為肇
    事者前，即向據報到場處理之員警坦承其為肇事人而自首接
    受調查裁判，此經被告乙○○陳明在卷，核與證人林慧達之
    證述合致，並有卷附臺北縣政府勤務指揮中心受理各類案件
    紀錄單可佐（見相字卷第十八頁）。
  (九)綜上，依被告乙○○上揭供述，並參酌道路交通事故調查報
    告表、道路交通事故調查報告表（一）、（二）、現場及車
    輛相片等資料，可見被告乙○○確有駕駛車輛於上揭時地發
    生車禍。再依上開所述被害人所乘機車受損狀況及臺北縣政
    府警察局刑警隊鑑識組以該二部車輛實際模擬碰撞情形，足
    認被害人之機車應係遭被告乙○○之自用小客車車頭正面自
    右側撞及，是被害人當時之車行方向應係沿台麗街西向行駛
    ，亦堪認定。又觀上開煞車痕既有突然之方向轉折之情形，
    顯見於轉折處受有一外力作用，並參酌前述被害人機車當時
    係沿台麗街西向行駛至該交岔路口而遭撞及之情形，足認被
    害人之機車係於上開煞車痕轉折處（即自中山路二段南向車
    道內側第一車道進入交岔路口後相對於台麗街西向車道之位
    置）遭被告之用小客車撞擊。復酌被告乙○○所駕車輛遺於
    現場之煞車痕長達三十一點五公尺，且其車輛尚在該煞車痕
    終點後約四、五公尺處始為停止，且被害人之機車尚再滑行
    約七公尺後方為停止，顯見被告當時車行速度極高，是被告
    所稱係以高於時速七十公里之速度行駛之供述，堪信與事實
    相符。另依證人林慧達、蕭文政、陳西泉、朱育男上揭證詞
    及被告丙○○上開供述，並參諸現場相片所示被害人倒地仰
    臥處周遭並無任何車輛碎片、散落物或其他任何物品，以及
    被害人於現場仰躺之角度在救護車到達前後並非相同等情、
    暨法務部法醫研究所鑑定報告所述，顯見被害人先受被告乙
    ○○車輛之碰撞而仰倒於地面，再遭被告丙○○所駕救護車
    右前輪輾壓左肩、頸處；且依法務部法醫研究所上揭鑑定報
    告及函示內容，堪認被告二人之行為，均係造成被害人死亡
    之原因。
二、按「行車速度，依速限標誌或標線之規定，無標誌或標線者
    ，應依左列規定：一在市區道路，時速不得超過五○公里，
    在郊外道路時速不得超過六○公里。」、「汽車行駛時，駕
    駛人應注意車前狀況及兩車併行之間隔，並隨時採取必要之
    安全措施。」，道路交通安全規則第九十三條第一項第一款
    、第九十四條第三項分別定有明文。被告乙○○駕車行駛自
    應依上開規定而為注意，況依附卷之交通事故調查報告表所
    載及現場相片所示，本件肇事時為日間有自然光線，路面係
    柏油鋪面且乾燥無缺陷或障礙物，視距良好，並無不能為上
    開注意之情形，而被告乙○○於行經交岔路口時仍以超過最
    高速限之速度高速行駛，已足認其駕駛行為有所疏懈；且被
    害人係沿台麗街西向行駛，至中山路二段南向車道內側第一
    車道進入交岔路口後相對於台麗街西向車道之位置遭被告之
    自用小客車撞擊，是被害人當時顯已越過該交岔路口過半，
    被告乙○○沿中正路二段南向駛來當無不能注意之情形，然
    其竟仍未能查覺被害人橫向穿越該交岔路口之狀況，致煞車
    不及而肇事，足見被告乙○○並未依前述規定注意車前狀況
    以隨時採取必要之安全措施，其過失行為，自堪認定。又被
    告丙○○雖係因執行公務駕駛救護車執行緊急救護任務，依
    道路交通安全規則可不受一般道路標誌、標線、號誌及速限
    等限制，並有優先通行之權（參道路交通安全規則第九十三
    條第二項、第一百零一條第六款），然此並非使該等車輛可
    得不顧路況或其他用路人之安危而任意行駛，既係駕車於公
    用道路行駛，基於保護其他用路人之考量，自仍負有維護行
    車安全之責，故除上開法定行車特權外，被告丙○○駕駛救
    護車行駛時，仍應依道路交通安全規則第九十四條第三項之
    規定，注意車前狀況以隨時採取必要之安全措施。而依卷附
    交通事故調查報告表及現場相片，足徵被告丙○○在右轉通
    過中山路二段之行人穿越道時，仍有足夠之距離可為觀察被
    害人倒躺路面之狀況，然其所駕救護車甫完成右轉之時，該
    車右前輪竟輾壓因前揭事故而倒在中山路二段外側之被害人
    左肩、頸處，顯見其疏於注意中山路二段快慢車道分道線上
    之狀況而遽為右轉行進，致未能及時發覺被害人而採行必要
    之煞停措施，其過失之情至為灼然，是被告丙○○過失行為
    ，亦足認定。且被告二人之過失行為與被害人死亡間，均具
    有因果關係。
三、被告丙○○於案發時任職於臺北縣政府消防局泰山分隊，負
    責駕駛救護車從事緊急救護工作，此經其自白在卷，其係屬
    從事駕駛業務之人。核被告乙○○係犯刑法第二百七十六條
    第一項過失致人於死罪；被告丙○○則犯同法第二百七十六
    條第二項之業務過失致死罪。被告乙○○肇事後自首，應依
    刑法第六十二條前段自首之規定減輕其刑。原審據以論科，
    固非無見。惟原審認被告乙○○係犯過失傷害罪自有未合；
    並因而認被害人之死亡結果僅係被告丙○○之過失行為所致
    ，亦有未當。是檢察官上訴指摘原審判決不當，為有理由。
    被告丙○○上訴否認過失犯行，雖無理由，惟原審判決既有
    上揭可議之處，自無可維持，應由本院撤銷改判。爰審酌被
    告乙○○有如事實欄所載犯罪紀錄、教育程度、過失情節嚴
    重；被告丙○○則前無犯罪紀錄、素行良好、智識程度，其
    係於執行緊急救護任務之際發生過失行為，其行為可非難性
    未若被告乙○○之情形嚴重；並斟酌被告二人犯罪後之態度
    ，及均已與被害人家屬達成民事和解等一切情狀，分別量處
    如主文第二項、第三項所示之刑。又九十五年七月一日修正
    公布施行之刑法第四十一條第一項前段規定：「犯最重本刑
    為五年以下有期徒刑以下之刑之罪，而受六個月以下有期徒
    刑或拘役之宣告者，得以新臺幣一千元、二千元或三千元折
    算一日，易科罰金。」比較修正前後之易科罰金折算標準，
    以九十五年七月一日修正公布施行前之規定，較有利於被告
    ，則應依刑法第二條第一項前段規定，適用修正前刑法第四
    十一條第一項前段規定，就被告丙○○所處之刑，定其易科
    罰金折算標準。被告乙○○前雖曾受有期徒刑以上刑之宣告
    ，但於緩刑宣告期滿後，五年內未再曾受有期徒刑以上刑之
    宣告；被告丙○○前未曾受有期徒刑以上刑之宣告，此有台
    灣高等法院被告前案紀錄表可憑（見本院卷第五四頁、五五
    頁），被告二人經此偵、審程序，當知警惕，信無再犯之虞
    ，併均宣告緩刑如主文第二項、三項所示，以啟自新。
據上論斷，應依刑事訴訟法第三百六十九條第一項前段、第三百
六十四條、第二百九十九條第一項前段，刑法第二百七十六條第
一項、第二項、第六十二條前段、第七十四條第一項第一款、第
二款、第二條第一項前段、修正前第四十一條第一項前段，修正
前罰金罰鍰提高標準條例第一條前段、第二條，判決如主文。
本案經檢察官呂文忠到庭執行職務。
中    華    民    國    95    年    7     月    14    日
                      交通法庭  審判長法  官  宋  祺
                                      法  官  蔡明宏
                                      法  官  陳憲裕
以上正本證明與原本無異。
被告丙○○部分如不服本判決，應於收受送達後十日內向本院提
出上訴書狀，其未敘述上訴之理由者並得於提起上訴後十日內向
本院補提理由書（均須按他造當事人之人數附繕本）。
                                      書記官  劉育妃
中    華    民    國    95    年    7     月    18    日
附錄：本案論罪科刑法條全文
刑法第二百七十六條：
因過失致人於死者，處 2 年以下有期徒刑、拘役或 2 千元以下
罰金。
從事業務之人，因業務上之過失犯前項之罪者，處 5 年以下有期
徒刑或拘役，得併科 3 千元以下罰金。


司法院資訊處製作；財團法人民間司法改革基金會備份。
